ACORDAO-COMPLETO-2369372

ACÓRDÃO DE RELAÇÃO

ACÓRDÃO DE RELAÇÃO 2002/2019 ATA 33/2019 - PLENÁRIO

Acórdão 2002/2019-TCU-Plenário
VISTOS e relacionados estes autos de representação, formulada pela empresa F. I. Comércio em Geral Eireli, com pedido de adoção de medida cautelar, para noticiar supostas irregularidades ocorridas no Pregão Eletrônico 4/2019, promovido pela 11ª Superintendência de Polícia Rodoviária Federal/PE com vistas à aquisição de projeto/execução/comissionamento, medição e verificação de geradores fotovoltaicos, compreendendo a aprovação deste junto à concessionária de energia, o fornecimento de todos os equipamentos e materiais, a instalação, a efetivação do acesso junto à concessionária de energia, conforme condições, quantidades e exigências estabelecidas no edital.
Considerando que a representação preenche os requisitos de admissibilidade, podendo ser conhecida;
Considerando que a representante afirmou que os itens 8.9.6 e 8.9.7 do edital exigiam a apresentação de atestado de capacidade técnica comprovando experiência superior ao objeto do certame;
Considerando que a representante alegou que os referidos itens e outras exigências do edital teriam sido modificados/suprimidos minutos antes do início da sessão de abertura do certame, sem aviso ou publicação;
Considerando que a representante sustentou que eventuais empresas interessadas em participar do certame, mas que não possuíam a certificação/atestados exigidos, podem ter desistido de participar, o que teria o condão de comprometer o caráter competitivo do certame;
Considerando que a Selog (peças 14/16) verificou, no Portal de Compras do Governo Federal, a existência de dois avisos de retificação do edital, publicados em 21/6/2019 e 25/6/2019;
Considerando que a Selog verificou que a data de abertura da sessão manteve-se inalterada (26/6/2019) , coincidindo com a publicação do edital retificado;
Considerando que a Selog entendeu que, embora as alterações tenham retificado aparente inadequação dos requisitos de qualificação técnica previstos no edital, a correção deveria ser seguida de nova publicação do instrumento convocatório obedecendo aos prazos e exigências legais (art. 4º, inciso V, da Lei 10.520/2002) ;
Considerando que a Selog entendeu que, embora tenha sido retificado, o item 8.9.6 do edital ainda contrariou a jurisprudência desta Corte de Contas, que considera irregular a exigência de atestado de capacidade técnica com quantitativo mínimo superior a 50% do quantitativo de bens e serviços que se pretende contratar, exceto se houver justificativa técnica plausível;
Considerando que a Selog entendeu que o aludido prejuízo à competitividade do certame não se materializou, visto que dezoito licitantes apresentaram propostas para os Grupos 1 e 2, cada, e quatorze licitantes para o Grupo 3, incluindo a própria representante;
Considerando que a Selog entendeu que, diante da quantidade de empresas participantes (diversas de pequeno porte) e do expressivo número de lances, o risco aventado não se materializou e não prejudicou a obtenção de preço de mercado;
Considerando que a Selog concluiu que esse contexto afastava o cabimento de medida cautelar no sentido de promover a descontinuidade do certame, conforme pleiteado;
Considerando que a Selog propôs a procedência parcial da representação, a expedição de ciência das impropriedades constatadas à 11ª Superintendência de Polícia Rodoviária Federal/PE e o arquivamento do processo;
	
ACORDAM, os Ministros do Tribunal de Contas da União, reunidos em Sessão de Plenário, por unanimidade, com fundamento nos arts. 1º, inciso II, e 43, inciso I, da Lei 8.443/92 c/c arts. 143, inciso III, 169, inciso V, 235 e 237, inciso VII e parágrafo único, do RI/TCU, em:
a) conhecer da presente representação, por preencher os requisitos de admissibilidade previstos no RI/TCU, para, no mérito, considerá-la parcialmente procedente;
b) indeferir o requerimento de adoção de medida cautelar;
c) dar ciência desta deliberação à representante e à 11ª Superintendência de Polícia Rodoviária Federal/PE;
d) arquivar os presentes autos sem prejuízo de o Tribunal vir a analisar a matéria novamente em processo distinto caso presentes elementos que justifiquem a medida.
1. Processo TC-Processo 022.208/2019-4 (REPRESENTAÇÃO) 
	1.1. Órgão/Entidade: 11ª Superintendência de Polícia Rodoviária Federal/PE.
	1.2. Representante: F. I. Comércio em Geral Eireli (CNPJ 07.999.951/0001-65) .
	1.3. Relator: Ministro-Substituto Augusto Sherman Cavalcanti
	1.4. Representante do Ministério Público: não atuou
	1.5. Unidade Técnica: Secretaria de Controle Externo de Aquisições Logísticas (Selog) .
	1.6. Representação legal: Bruna Oliveira (OAB/SC 42.633) 
	1.7. Determinações/Recomendações/Orientações: 
	1.7.1. dar ciência à 11ª Superintendência de Polícia Rodoviária Federal/PE sobre as seguintes impropriedades/falhas, identificadas no Pregão Eletrônico 4/2019, para que sejam adotadas medidas internas com vistas à prevenção de ocorrência de outras semelhantes:
	1.7.1.1. a eventual alteração dos critérios para comprovação da qualificação técnica deverá ser seguida de nova publicação do instrumento convocatório, obedecendo aos prazos e exigências legais (art. 4º, inciso V, da Lei 10.520/2002) ; e
	1.7.1.2. a exigência contida no item 8.9.6 do edital do certame, de comprovação de capacidade técnica profissional por meio de atestados com a fixação de quantitativo mínimo superior a 50 % do quantitativo de bens e serviços que se pretende contratar, contraria a jurisprudência do TCU, conforme Acórdão 2696/2019-TCU-Primeira Câmara, 827/2014-Plenário e 1851/2015-Plenário.

F. I. Comércio em Geral Eireli (CNPJ 07.999.951/0001-65).

AUGUSTO SHERMAN

Bruna Oliveira (OAB/SC 42.633)

Não atuou

REPRESENTAÇÃO (REPR)

Secretaria de Controle Externo de Aquisições Logísticas (Selog).